臺灣士林地方法院民事判決
                                      109年度婚字第181號
反請求原告  甲○○

反請求被告  乙○○
訴訟代理人  楊岱樺律師
上列當事人間請求夫妻剩餘財產分配事件，本院於民國111年4月
15日言詞辯論終結，判決如下：
    主      文
反請求被告應給付反請求原告新臺幣壹佰貳拾柒萬伍仟壹佰伍拾
元，及自民國一０九年八月四日起至清償日止，按週年利率百分
之五計算之利息。
反請求原告其餘之訴駁回。
訴訟費用由反請求被告負擔五分之三，餘由反請求原告負擔。
    事實及理由
一、反請求原告主張：兩造原為夫妻，婚後適用法定財產制，嗣
    於民國109年8月4日和解離婚，伊自得請求分配夫妻剩餘財
    產。又伊未有任何剩餘財產，反請求被告之剩餘財產則有門
    牌號碼新北市○○區○○路0段000巷00號12樓房屋及坐落土地（
    下稱「濱海路房地」」、在大陸地區之寶馬汽車及存款等，
    扣除房貸餘額後，剩餘財產價值為新臺幣（下同）1,000萬
    元，為此依民法第1030條之1第1項規定，訴請反請求被告給
    付剩餘財產分配額200萬元本息，並聲明：反請求被告應給
    付反請求原告200萬元，及自離婚日起至清償日止，按週年
    利率百分之五計算之利息。
二、反請求被告則以：反請求原告雖無現存之婚後財產，然以婚
    後收入清償婚前對銀行之負債計93萬5,802元，應算為其剩
    餘財產。又伊購入「濱海路房地」時，因資金與自備款不足
    ，分別向銀行及母親劉怡樺借款，於基準日之借款餘額457
    萬元、87萬元應為婚後負債。再伊婚後安排反請求原告在伊
    之管理部門下擔任倉儲課長，但反請求原告工作狀況及人際
    關係不佳，與伊同住公司宿舍期間，下班後僅知看電視、打
    遊戲或睡覺，還在員工旅遊時當面對伊發怒製造難堪，甚賭
    氣造成飛機延遲及兩造分房，其後則沉迷於線上賭博，不僅
    不接受規勸屢屢與伊爭吵，更不滿伊寄出離婚協議書即長期
    不願返家，繼因曠職遭公司開除，又反請求原告交付之薪資
    收入需用於償還婚前貸款及支付各項支出，根本入不敷出，
    一切家庭生活與旅遊費用都由伊獨力支付，且曾為反請求原
    告加值動輒數萬元之遊戲費用，可見反請求原告在玩樂上浪
    費成習，對婚姻生活毫無貢獻，未協力於婚後財產之增加，
    理應依民法第1030條之1第2項規定，免除其剩餘財產之分配
    額。綜上，反請求原告請求給付剩餘財產分配額本息為無理
    由，並聲明：反請求原告之訴駁回。
三、兩造不爭執事項：
　㈠兩造剩餘財產計算之基準日，應為反請求被告提起本院109年
    度婚字第131號離婚本訴之起訴日即109年2月26日（見本訴
    卷第11頁）。
　㈡「濱海路房地」之價值採用扣除增值稅後之鑑價結果為743萬
    5,329元（見反請求卷一第105、145頁）。
　㈢人民幣兌換新臺幣之匯率於基準日為1：4.22（見反請求卷二
    第31頁）。
　㈣反請求被告於基準日在臺灣中小企銀、中信銀行之存款數額
    各為28萬9,952元、698元（見反請求卷二第49、65頁）。
　㈤反請求被告在大陸地區之寶馬汽車於基準日之價值為89萬2,1
    08元（人民幣21萬1,400元，見反請求卷二第111頁）。
四、本件爭點如下：
　㈠反請求原告以婚後所得清償婚前債務，應追加計算為婚後財
    產之數額為何（見反請求卷一第109頁）？
　㈡「濱海路房地」之價值為何（見反請求卷一第109頁）？
　㈢反請求被告是否有向銀行借款457萬元之婚後債務（見反請求
    卷一第109頁）？
　㈣反請求被告是否有向母親借款87萬元之婚後債務（見反請求
    卷一第109頁）？
　㈤反請求被告在大陸地區有無寶馬汽車？價值為何（見反請求
    卷一第109頁）？
　㈥反請求被告在大陸地區之存款數額為何？反請求被告是否刻
    意在起訴離婚前領走存款（見反請求卷一第109頁、卷二第2
    3-25頁）？
　㈦反請求原告之剩餘財產分配額應否免除（見反請求卷二第8頁
    ）？
五、本院就上述爭點得心證之理由：
  ㈠反請求被告辯稱：反請求原告以婚後收入清償婚前負債93萬5
    ,802元等語，雖據反請求原告自認其中之64萬0,230元為真
    實（見本訴卷第275頁），惟就超過反請求原告自認部分，
    考量反請求被告提出之帳戶交易紀錄中經以鉛筆標註之項目
    ，其支出原因僅記載為「CD轉出」、「跨行手續費」、「跨
    行轉（帳）」、「轉帳提（款）」或「保費」，無法遽認係
    用於清償反請求原告之債務，且各項支出之金額，更與反請
    求原告提出之銀行還款紀錄記載多有不符（見本訴卷第281-
    289頁），難以採取。從而，反請求被告辯稱反請求原告以
    婚後收入清償婚前債務之金額，僅能採認經反請求原告自認
    之64萬0,230元，並算入反請求原告之現存婚後財產。
　㈡反請求被告之「濱海路房地」於基準日價值為743萬5,329元
    ，已為兩造不爭執，且有外放鑑定報告可稽，足為認定。
　㈢反請求被告辯稱：伊購買「濱海路房地」時，曾向銀行貸款4
    95萬元，於基準日之債務餘額為457萬元等語（見本訴卷第7
    2頁），業據提出客戶期款繳款狀況表、折讓協議書、新潤
    建設繳款通知單等為佐（見本訴卷第241、243、247頁），
    且未再為反請求原告爭執（見本訴卷第273-276頁），堪信
    屬實。
　㈣反請求被告辯稱：伊購買「濱海路房地」之價金為682萬5,70
    0元，扣除自備款100萬5,700元及銀行核付之貸款495萬元後
    ，乃向劉怡樺借款不足之87萬元等語，業據提出前引客戶期
    款繳款狀況表、折讓協議書、新潤建設繳款通知單及銀行商
    業本票、國泰世華商業銀行匯出匯款憑證、中國信託商業銀
    行匯款申請書等為佐（見本訴卷第245、249頁），憑之確見
    因新潤建設股份有限公司要求反請求被告依約於106年10月2
    4日繳付「A3-12F」戶購屋款87萬元，乃由劉怡樺於同年月2
    6日匯款87萬元予反請求被告，再由反請求被告於同年月30
    日將同額之金錢，匯付至該公司指定之新潤興業股份有限公
    司等情，堪信屬實。此外，復未見反請求被告已清償劉怡樺
    前揭借款，堪信反請求被告辯稱於基準日尚積欠劉怡樺87萬
    元，應列為婚後負債等語，值為採取。　
  ㈤反請求原告主張反請求被告在大陸地區有寶馬汽車1輛之現存
    婚後財產等語，業據提出大陸地區機動車行駛證、車輛照片
    等為佐（見本訴卷第277、279頁），且有大陸地區最高人民
    法院函覆之機動車信息查詢結果單為佐（見反請求卷二第40
    之27頁），並經兩造不爭執該車輛於基準日之價值為89萬2,
    108元（人民幣21萬1,400元，見反請求卷一第181、183頁、
    卷二第111頁）。
  ㈥反請求被告在大陸地區之存款總額為1萬2,443元：
　　⒈反請求被告於基準日在中國工商銀行東莞分行、中國農業
      銀行福建省分行帳戶內之存款為485元（人民幣114.83元
      ，換算為新臺幣後均四捨五入）、90元（人民幣21.37元
      ），有大陸地區人民最高法院函覆之交易明細可憑（見反
      請求卷一第180之124頁），足為認定，且前者帳戶之帳號
      與卡號，核與反請求被告自行陳報之中國工商銀行漳州雲
      霄支付帳戶完全相同，可見二者應為同一帳戶之存款（見
      反請求卷一第180之7、193頁）。反請求原告對此雖主張
      ：反請求原告在大陸之薪資甚高，卻因上開帳戶為伊知悉
      ，即在提起離婚訴訟後轉存支付寶等第三方支付平台或轉
      匯親友，悉數予以清空云云，未見舉證以實其說，且經核
      閱前引交易明細後，亦未見反請求被告有何在提起離婚訴
      訟前刻意轉移帳戶內存款之情形，難以採信。
　　⒉反請求被告陳報其於基準日在廈門銀行漳州分行存款為1萬
      1,868元（人民幣2812.4元），業據提出帳戶交易明細為
      佐（見反請求卷一第186頁），堪信屬實。
　　⒊綜上，反請求被告在大陸銀行之存款總額為1萬2,443元（
      計算式：485＋90＋11,868=12,443）。
  ㈦關於親屬之事件，在民法親屬編修正前發生者，除本施行法
    有特別規定外，亦不適用修正後之規定，民法親屬編施行法
    第1條後段定有明文。本件反請求被告係於109年5月29日起
    訴請求分配夫妻剩餘財產（見反請求卷一第9頁），且反請
    求原告請求分配剩餘財產之權利，亦於同年8月4日因兩造和
    解離婚致法定財產制關係消滅而發生（見本訴卷第265-266
    頁），既係於110年1月20日民法第1030條之1第3項增訂前，
    則依上揭法文規定，本件無從直接適用修正後民法第1030條
    之1第3項規定，合先敘明。又「夫妻之一方對於婚姻生活無
    貢獻或協力，或有其他情事，致平均分配有失公平者，法院
    得調整或免除其分配額」，民法第1030條之1第2項有所明定
    ，茲查：
　　⒈反請求被告婚後曾為反請求原告安排工作一情，業據提出
      簡訊紀錄為佐（見本訴卷第17頁），雖可認屬實，然反請
      求被告另稱：反請求原告之工作狀況與人際關係不佳，還
      在員工旅遊時發怒讓伊難堪，甚賭氣造成飛機延遲，並因
      曠職遭到公司開除云云，均未見舉證以實其說，且縱認為
      真，亦難認反請求原告之職場表現與同事相處問題，與兩
      造之婚姻生活貢獻協力或剩餘財產之分配有何直接關連，
      故反請求被告以此辯稱應免除反請求原告之剩餘財產分配
      額，無從採取。
　　⒉反請求被告提出之簡訊紀錄中，固見反請求原告曾於108年
      10月7日表示「（以後）也不會再和那些人聯絡（，）再
      去亂花錢賭博」等語（見反請求卷二第21頁），然憑此至
      多僅能認定反請求原告曾有亂花錢賭博之行為，但無法推
      知其花錢賭博之狀況及頻率，難以遽認反請求被告執此辯
      稱：反請求被告沉迷線上賭博，且不願接受規勸而屢屢與
      伊爭吵云云為實。
　　⒊反請求被告辯稱：伊動輒為反請求原告加值數萬元之遊戲
      費用，可見反請求原告浪費成性云云，已為反請求原告否
      認，且反請求被告為此提出之信用卡帳單中，均為ITUNES
      之費用記載（見反請求卷二第13-18頁），無法勾稽屬於
      反請求原告之遊戲加值費用，難認反請求被告此部分所辯
      符實可信。
　　⒋反請求被告再辯稱：反請求原告與伊同住公司宿舍期間，
      下班後都在看電視、打遊戲或睡覺，甚賭氣與伊分房，且
      不滿伊寄出離婚協議書而長期不返家，所交付之薪資收入
      根本入不敷出，一切家庭生活費用與旅遊費用都由伊獨力
      支付，對婚姻生活及婚後財產毫無貢獻云云，不僅未見舉
      證以實其說，難以採信，且參以反請求被告自承：反請求
      原告婚後之薪資收入，除償還婚前債務外，還用於支付保
      費及在台之固定支出等語（見反請求卷二第10頁），可見
      反請求原告對於婚後家庭生活之維持，應非毫無貢獻，益
      徵反請求被告此部分辯解並非真實。
　　⒌綜上，反請求被告未能證明本件具有因反請求原告對於婚
      姻生活無貢獻協力或其他情事，致平均分配剩餘財產有失
      公平之事實，故反請求被告猶稱應依民法第1030條之1第2
      項免除反請求原告之剩餘財產分配額云云，即非可取。
六、綜上所述，反請求原告之剩餘財產為以婚後收入清償婚前債
    務之金額64萬0,230元，另反請求被告之現存婚後財產則為
    臺灣中小企銀存款28萬9,952元、中信銀行存款698元、濱海
    路房地743萬5,329元、寶馬汽車89萬2,108元、大陸地區存
    款1萬2,443元，合計為863萬0,530元，扣除婚後負債457萬
    元、87萬元後，剩餘財產價值為319萬0,530元。從而，兩造
    之剩餘財產差額為255萬0,300元（計算式：3,190,530－640,
    230=2,550,300），故反請求原告依民法第1030條之1第1項
    前段規定，請求被告給付剩餘財產差額之半數即127萬5,150
    元（計算式：2,550,300÷2=1,275,150），及自離婚日即109
    年8月4日起至清償日止（見本訴卷第265-266頁），按週年
    利率百分之五計算之法定遲延利息等部分，為有理由，應予
    准許，惟逾此範圍所為之請求，則為無理由，應予駁回。
七、本件事證明確，兩造其餘攻擊防禦方法及所提證據，核與裁
    判結果無影響，不再逐一贅述論列，附此敘明。
八、訴訟費用負擔之依據：家事事件法第51條，民事訴訟法第79
    條。
中　　華　　民　　國　　111 　年　　5 　　月　　6 　　日
                  家事庭    法  官  郭躍民
以上正本證明與原本無異。
如對本判決上訴，須於判決送達後20日內向本院提出上訴狀。如
委任律師提起上訴者，應一併繳納上訴審裁判費。
中　　華　　民　　國　　111 　年　　5 　　月　　6 　　日
                            書記官  李姿嫻